臺灣臺北地方法院民事判決
110年度重家繼訴字第24號
原      告  邱嬬雅  

            邱麟傑  
被      告  邱琨霖  
上列當事人間請求分割遺產事件，本院於民國111年1月6日言詞
辯論終結，判決如下：
    主  文
兩造就附表一所示被繼承人邱羅錦之遺產，應分割如附表一之分
割方式欄所示。
訴訟費用由兩造按附表二所示之應繼分比例負擔。
    事實及理由
一、原告起訴意旨略以：被繼承人邱羅錦於民國108年6月22日死
    亡，遺有如附表一所示之遺產（下稱系爭遺產），兩造為其
    繼承人，應繼分如附表二所示，惟兩造間無法協議分割，爰
    依繼承之法律關係，求為分割被繼承人所遺之上開遺產。又
    被繼承人名下之股票非被告出資合買，且被繼承人並無其他
    遺產，被告抗辯之基金投資，實係原告邱嬬雅名下所有，與
    被繼承人無涉，而被繼承人喪禮收取之白包奠儀，則已由兩
    造各自分回，其抗辯自無理由等語。並聲明如主文所示。 
二、被告則以：對原告請求分割被繼承人所遺系爭遺產並無意見
    。惟被繼承人生前與被告合資購買如附表一所示之股票，登
    記為被繼承人之所有，此為原告所知悉，自非全為被繼承人
    之遺產範圍；被繼承人尚有其他基金投資約新臺幣（下同）
    5百餘萬元，未計列為遺產，另被繼承人葬禮所收取之白包
    奠儀，屬被繼承人之遺產，自應一併列入遺產範圍分割等語
    置辯。
三、得心證之理由：
  ㈠原告主張之事實，有財政部臺北國稅局遺產稅繳清證明書、
    土地及建物所有權狀、被繼承人之除戶謄本、兩造戶籍謄本
    、繼承系統表、遺產稅繳款書、土地及建物登記謄本等件在
    卷可憑，堪信屬實。
　㈡按繼承人得隨時請求分割遺產。但法律另有規定或契約另有
    訂定者，不在此限；繼承人有數人時，在分割遺產前，各繼
    承人對於遺產全部為公同共有；公同共有物之分割，除法律
    另有規定外，準用關於共有物分割之規定；各共有人，除法
    令另有規定外，得隨時請求分割共有物，但因物之使用目的
    不能分割或契約訂有不分割之期限者，不在此限；共有物之
    分割，依共有人協議之方法行之；分割之方法不能協議決定
    ，或於協議決定後因消滅時效完成經共有人拒絕履行者，法
    院得因任何共有人之請求，命為下列之分配：以原物分配
    於各共有人，但各共有人均受原物之分配顯有困難者，得將
    原物分配於部分共有人；原物分配顯有困難時，得變賣共
    有物，以價金分配於各共有人，或以原物之一部分分配於各
    共有人，他部分變賣，以價金分配於各共有人。民法第1164
    條、第1151條、第830條第2項、第823條第1項、第824條第1
    、2項分別定有明文。又按，裁判分割共有物訴訟，為形式
    形成訴訟，其事件本質為非訟事件，故法院定共有物之分割
    方法，應斟酌當事人之聲明、共有物之性質、經濟效用及全
    體共有人之利益等公平決之，並不受當事人聲明之拘束。
　㈢查原告主張被繼承人所遺系爭遺產，為被告所不爭執，被告雖抗辯系爭遺產中之股票為其與被繼承人合資，且被繼承人尚有基金投資之遺產並未列計等節，則經原告予以否認，被告對此亦未舉證以實其說，洵無可採。又系爭遺產並無不能分割之情形，亦無不分割之約定，兩造既不能協議分割，則原告請求裁判分割，於法自屬有據。本院審酌原告主張依附表二所示應繼分比例之分割方案，符合附表一所示遺產之性質、經濟效用及全體共有人之利益，尚值採取，爰判決如主文第一項所示。至親友餽贈繼承人之奠儀（俗稱白包）乃基於親誼之贈與，核非被繼承人之遺產，被告主張應列計遺產範圍內為分配，於法無據，併予敘明。
四、本件事證已臻明確，兩造其餘攻擊防禦方法及訴訟資料，與
    判決結果不生影響，爰不一一論列，附此敘明。　
五、訴訟費用負擔之依據：按分割遺產之訴，係固有必要共同訴
    訟，兩造間本可互換地位，且兩造均蒙其利，本院認訴訟費
    用由兩造依應繼分比例負擔，較為公平，爰依家事事件法第
    51條、民事訴訟法第80條之1，諭知訴訟費用之負擔如主文
    第二項所示。
中　　華　　民　　國　　111 　年　　1 　　月　　20　　日
                  家事法庭    法  官  潘英芳
以上正本係照原本作成。
如對本判決上訴，須於判決送達後20日內向本院提出上訴狀。如
委任律師提起上訴者，應一併繳納上訴審裁判費。
中　　華　　民　　國　　111 　年　　1 　　月　　20　　日
                              書記官  李一農
附表一：被繼承人邱羅錦遺產
編號 財產項目項目及價值（新臺幣） 分割方法 1 臺北市○○區○○段○○段000地號土地（面積：119平方公尺；權利範圍：2分之1） 均依附表二所示應繼分比例分割為分別共有   2 臺北市○○區○○段○○段0000○號建物（門牌號碼：臺北市○○區○道路00號；權利範圍：全部）  3 臺北市○○區○○段○○段0000○號建物（門牌號碼：臺北市○○區○道路00號2樓；權利範圍：全部）  4 合作金庫存款165,530元及其孳息  5 中國信託存款39,776元及其孳息  6 味王股份有限公司2,631股及其孳息  7 中國信託金融控股股份有限公司29,596股及其孳息  8 新光人壽AR00000000身故保險金200,000元  

附表二：兩造應繼分比例
編號 繼承人 應繼分比例 1 邱嬬雅 3分之1 2 邱麟傑 3分之1 3 邱琨霖 3分之1